【裁判字號】    98,訴,859
【裁判日期】    990426
【裁判案由】    給付貨款
【裁判全文】
臺灣臺北地方法院民事判決               98年度訴字第859號
原      告  如陽電子有限公司
法定代理人  丁○○
訴訟代理人  林明正律師
複  代理人  趙佑全律師
            謝孟馨律師
            馬翠吟律師
被      告  勝豪科技有限公司
法定代理人  乙○○
訴訟代理人  戊○○
上列當事人間請求給付貨款事件，本院於中華民國99年3 月24日
言詞辯論終結，判決如下：
    主      文
原告之訴及假執行之聲請均駁回。
訴訟費用由原告負擔。
    事實及理由
一、原告主張：被告於民國97年8 月至同年10月間向伊購買IC半
    導體貨品，貨款金額合計為新臺幣（下同）1,775,125 元，
    被告並已受領全部貨品，被告向伊採購之初，曾提供基本資
    料供徵信，該基本資料所載公司負責人及其身份證字號、稅
    務統一編號、電話號碼、往來銀行華南銀行永吉分行甲存帳
    號、公司地址等均相符，伊曾執被告提供之基本資料及銀行
    甲存帳號等向銀行查詢票據紀錄，經銀行表示並無跳票紀錄
    ，又臺北市○○路79號1 樓房屋之所有權人亦為被告，且伊
    於接受首筆訂單前，已於97年5 月間派遣員工即訴外人丙○○○往被告公司所在地與採購人員自稱己○○○即甲○○○
    者接洽，斯時該址招牌懸掛「勝豪科技有限公司」，被告交
    付16筆訂單，其上所載地址、電話與被告公司同，伊有相當
    理由確信買賣契約交易相對人為被告，是兩造間買賣契約應
    合法成立。縱被告否認己○○○其員工，並無代理被告採購
    之權限，惟被告於96年6 月即變更公司住址至臺北市○○路
    79號1 樓，於97年7 月後即在該址營業，兩造於97年7 月18
    日至97年10月23日交易行為之期間，應知悉己○○○被告訂
    購電子產品之傳真，被告對訂單並無反對之意思表示，足認
    被告早於97年7 、8 月間即已知悉己○○○外僭稱為其代理
    人，卻未為反對之意思表示，應負擔民法第169 條表見代理
    之責任，爰依買賣契約法律關係提起本訴等語。並聲明：(一)
    被告應給付原告1,775,125 元，及自起訴狀繕本送達之翌日
    起至清償日止，按年息5 ％計算之利息。(二)願供擔保，請准
    宣告假執行。
二、被告則以：甲○○○陳俊光於96年5 月初向伊法代乙○○表
    示欲經營公司做生意，無適當之營業場所，斯時伊營業場所
    係位於臺北市○○區○○路19號6 樓，乙○○遂將臺北市○○區○○路79號1 樓閒置未使用之部分出借甲○○○，迨伊
    員工於96年6 月10日前往上址查看，僅見甲○○○遺留散落
    採購資料，始知悉渠等未經伊同意，自行偽造印刷名片，僭
    稱「勝豪科技有限公司採購部己○○○ark yen」，惟其上所
    載電話、傳真均與伊公司不同，可推知甲○○○應係偽造伊
    公司名義之訂購單向多家公司採購電子零件等貨品，並與上
    開貨品出賣人約定於1 至2 個月後付款，將上開貨品運出口
    ，迄今已有包括原告在內之多家公司陸續寄發請款單至上址
    ，伊遂向臺灣臺北地方法院檢察署提出告訴，追訴甲○○○
    犯罪行為，依執照及營利事業登記證之記載，伊營業場所係
    位於臺北市○○區○○路，而非信義區○○路，原告僅憑甲○○○行繕寫之基本資料，遽信為真，顯未盡徵信之責，伊
    僅將房屋出借予甲○○○即負擔表見代理之責，有失事理之
    平，伊既未向原告訂購相關電子零件，亦未收受該貨品，原
    告依買賣契約法律關係請求給付貨款，為無理由等語，資為
    抗辯。並聲明：(一)原告之訴及其假執行之聲請均駁回。(二)如
    受不利判決，願供擔保請准宣告免為假執行。
三、兩造不爭執事項（見本院98年4 月21日言詞辯論筆錄，卷
    50-51頁）：
    原告於97年8 月至10月間收受以被告名義訂購IC半導體之訂
    貨單14筆，原告業已將訂購貨物之其中2 筆委由正揚通運有
    限公司將至臺北市○○區○○路185 號3 樓之2 ，其餘則送
    至香港，有原告提出訂貨單16紙、送貨單14紙等件影本在卷
    可稽（見本院卷第4-33頁）。
四、兩造爭執之要點：
(一)、被告是否為IC半導體訂購買賣契約之買受人？
(二)、被告是否應為IC半導體訂購買賣契約負表見代理之責？
    茲就兩造爭點及本院得心證之理由分述如下：
(一)、被告是否為本件IC半導體訂購買賣契約之買受人？
 1、按當事人主張有利於己之事實者，就其事實有舉證之責任，
    民事訴訟法第277 條定有明文。又民事訴訟如係由原告主張
    權利者，應先由原告負舉證之責，若原告先不能舉證，以證
    實自己主張之事實為真實，則被告就其抗辯事實即令不能舉
    證，或其所舉證據尚有疵累，亦應駁回原告之請求，最高法
    院17年上字第917 號判例意旨可資參照。原告主張甲○○○
    被告採購人員，於97年8 月至同年10月間向伊購買IC半導體
    貨品，固提出訂貨單16紙、送貨單14紙、統一發票2 紙等件
    影本附卷為憑（見本院卷第4-35頁），惟上情既為被告所否
    認，自應由原告就此有利於己之事實負舉證之責。
 2、經查：(1)據原告要求本院向勞工保險局及中央健康保險局調
    閱甲○○○保資料，依勞工保險局98年12月23日保承資字第
    09810492900 號函所檢附勞保投保資料觀之，甲○○○今未
    經被告公司投保勞工保險（本院卷第152-153 頁），復依中
    央健康保險局98年12月23日健保承字第0980064866號函所檢
    附健保投保資料觀之，甲○○○96年1 月30日起迄今，均以
    臺北市士林區公所為健保投保單位（本院卷第154-155 頁）
    ，故甲○○○未有於97年8 月至同年10月間在被告公司投保
    勞保或健保之資料，原告希冀由前開資料推論其為被告公司
    之受僱人，確有未迨。(2)再被告知悉甲○○○稱其為該公司
    員工向第三人訂購貨品後，旋即提出刑事告訴，有臺灣臺北
    地方法院檢察署通緝書在卷可稽（本院卷第95-99 頁），依
    該署98年7 月28日北檢玲調98偵3122字第53342 號函所檢附
    甲○○○緝書內容記載：「案號：98年度偵字第3122號。（
    調股）案由：詐欺。……行為發生或行為終了日：96年5 月
    1 日至97年7 月31日。犯罪處所：臺北市○○區○○路79號
    1 樓。通緝事實：被告甲○○○陳俊光意圖為自己不法之所
    有，於96年5 月間起，共同向告訴人勝豪科技有限公司（即
    被告）謊稱借用辦公處所後，未經告訴人公司之同意，即對
    外自稱係告訴人公司採購人員『己○○○，並向被害人天籟
    國際股份有限公司、如陽電子有限公司（即原告）、僑電企
    業有限公司等公司，謊稱購買商品，致使前述被害人公司人
    員陷於錯誤，而依約交付貨品後，被告二人隨即逃逸，未清
    償貨款，被告二人涉有詐欺罪嫌。案號：98年度偵字第6340
    號。（調股）案由：詐欺。……行為發生或行為終了日：97
    年1 月1 日至97年10月24日。犯罪處所：臺北市○○區○○
    路79號。通緝事實：被告甲○○○97年1 月1 日至97年10月
    24日間，以匿名為『己○○○並謊稱係勝豪科技有限公司之
    採購部人員，先以電子郵件向告訴人『龍臨實業股份有限公
    司』訂購產品後，告訴人之代理人即至勝豪科技公司與被告
    本人接洽，被告並於97年5 月2 日、6 月10日、6 月11日、
    7 月29日、8 月28日傳真訂單訂購產品，該五次均有付款，
    惟於97年6 月10日至10月24日間另有8 次訂貨，金額共計00
    00000 元，均出貨至香港九龍長沙灣1 號3 樓（潤發倉庫）
    ，而告訴人依約交付貨品後，被告事後付未付款，認被告涉
    有詐欺罪嫌。」等語，由上足見甲○○○96年5 月1 日至97
    年10月24日期間，確有未得被告同意，於臺北市○○區○○
    路79號處所，僭稱其為被告採購人員「己○○○等情。從而
    甲○○○97年8 月至同年10月間應非被告之受僱人，其自無
    代理被告向原告訂購IC半導體等貨品之權限，原告未能舉證
    證明兩造間就訂購IC半導體買賣契約必要之點意思表示一致
    ，即難認本件買賣契約之買受人為被告，原告前開主張，自
    難採信。
(二)、被告是否應為本件IC半導體訂購買賣契約負表見代理之責？
 1、按由自己之行為表示以代理權授與他人，或知他人表示為其
    代理人而不為反對之表示者，對於第三人應負授權人之責任
    ，民法第169 條前段定有明文。原告復主張被告已知悉甲○○○外僭稱為其代理人，卻未為反對之意思表示，自應負擔
    表見代理責任云云；依原告所提出臺北市建物登記第二類謄
    本（見本院卷第54-55 頁），固可知門牌號碼臺北市○○區
    ○○路79號建物之所有權人為被告，惟與被告有何以「自己
    之行為表示以代理權授與他人」或「知他人表示為其代理人
    而不為反對之表示者」之行為無涉，尚難以此即遽認被告應
    負民法第169 條表見代理之責，復依原告所提出之勝豪科技
    有限公司基本資料、如陽電子有限公司客戶對帳單等件資料
    （見本院卷第53頁、第64頁），固可知訂購之客戶名稱為「
    勝豪科技有限公司」、電話號碼為「00-0000-0000」、傳真
    號碼為「00-0000-0000」、公司地址為「臺北市○○區○○
    路79號1 樓」等情，惟上開電話號碼、傳真號碼與被告提出
    其法定代理人乙○○名片所載地址「臺北市○○路19號6F」
    、電話「（02）00000000」、傳真「（02）00000000」等資
    料不符（見本院卷第72頁），與甲○○○即己○○○名片所
    載之地址為「臺北市○○區○○路79號1 －2F＆B1」、專線
    電話「（02）0000-0000 」等資料相符（見本院卷第73頁）
    ，但難以甲○○○片上所提供資料與被告公司相符，即執此
    認為被告有表見代理之情事。
 2、至於原告雖舉公司員工即證人丙○○○99年3 月8 日到庭證
    稱：「（你在與被告公司交易時，於97年是否有到被告公司
    永吉路公司接洽？）97年5 月份是與被告公司第一次交易，
    交易之前我有去拜訪己○○○當時是到被告公司看到己○○○公司內……他（即己○○○說公司是作驗鈔筆，工廠在越
    南，需要一些零件，請我報價……沒多久，己○○○下訂單
    ，因為第一次我們公司要求現金交易，所以他先匯款到我們
    公司，我們再出貨給他。」、「（原告公司與被告公司交易
    前，被告公司是否有提供何資料供徵信？）有提供，提供他
    們銀行甲存帳號，有請他填寫我們公司客戶資料表格，有去
    銀行照會，銀行說該公司目前沒有跳票紀錄。」、「（你與
    己○○○易時，用何方式確認他的身分？）他拿被告公司的
    名片。」、「（你當天去被告公司時，有無看到被告公司有
    掛牌子？）在公司進去第一面牆有掛公司的牌子。」、「（
    你有無看到當天公司  有正常運作？）我看到三、四個員工
    在公司內，應該有正常運作。」等語（本院卷第173-176 頁
    ），固可知丙○○○97年5 月間與甲○○○洽訂購貨品事宜
    時，有要求提供銀行甲存帳號供查核，然前開資料並非第三
    人無法探知，且難以甲○○○名片或其所在之建物內懸掛被
    告公司牌子即可確認其為被告公司受僱人身份，再依臺北市
    政府99年3 月19日府產業商字第09982263400 號函覆本院之
    被告公司變更登記表（本院卷第181-206 頁），可知被告於
    95年12月21日起將公司所在地變更為臺北市○○區○○路19
    號6 樓，嗣於97年6 月19日始將公司所在地變更為臺北市○○區○○路79號1 樓，丙○○○97年5 月間與甲○○○洽訂
    購IC半導體貨品之買賣契約時，被告之營業場所應位於臺北
    市○○區○○路19號6 樓，而非信義區○○路79號該處，故
    無法僅憑丙○○○揭證述而推論甲○○○被告之受僱人或被
    告應負表見代理之責。
五、綜上所述，原告既未能舉證證明兩造間有買賣契約法律關係
    之存在，被告亦未有表見代理之情事，被告即不負本件IC半
    導體貨款之給付義務。從而原告請求被告給付1,775,125 元
    及自起訴狀繕本送達之翌日起至清償日止，按年息5 ％計算
    利息，為無理由，應予駁回。又原告之訴既經駁回，則其假
    執行之聲請即失所附麗，應併予駁回。
六、因本件事證已臻明確，兩造其餘主張、陳述及所提之證據，
    經本院審酌後認與判決結果不生影響，爰不一一論述，附此
    敘明。
七、結論：本件原告之訴為無理由，爰依民事訴訟法第78條，判
    決如主文。
中    華    民    國    99    年    4     月    26    日
                  民事第四庭    法  官  鄧德倩
以上正本係照原本作成
如對本判決上訴，須於判決送達後20日內向本院提出上訴狀
中    華    民    國    99    年    4     月    26    日
                                書記官  林孔華

司法院資訊處製作；財團法人民間司法改革基金會備份。
